```{r load_utils}
#| echo: false
#| warning: false

source("utils.R")

```

# Le dispositif expérimental

## L'expérimentation

Généralement conduite au sein d'un projet, une *expérimentation* est une activité planifiée consistant à observer un ensemble d'objets suivant un protocole préétabli pour tester une hypothèse, répondre à une question ou découvrir de nouveaux faits. Tout comme le projet, elle peut être décrite par quelques métadonnées décrites dans le tableau @tbl-metadata_expe.

```{r}
#| echo: false
#| warning: false
#| label: tbl-metadata_expe
#| tbl-cap: Métadonnées descriptives de l'expérimentation

knit_table(df=schema,entity_selected="experimentation")

```

## Les modalités et les traitements expérimentaux

Lors d'une expérimentation, l'objectif est généralement de comparer les effets de différents traitements expérimentaux sur une population.

Un *facteur* est défini comme toute série d'éléments de même nature qui peuvent être comparés au cours d'une expérience, tels qu'une série de variétés, un ensemble de produits phytosanitaires, différentes doses d'un même engrais, différentes températures, différentes pressions, etc.

### Les modalités

Chaque facteur étudié peut prendre plusieurs valeurs (par exemple, une fertilisation de 30U N/ha comparée à 60U N/ha). Ces différentes valeurs liées à un facteur sont appelées *niveaux* ou *modalités*. Le premier terme étant plutôt employé pour un facteur quantitatif et le deuxième pour un facteur qualitatif.

Les niveaux (ou *modalités*) des facteurs étudiés sont décrits indépendamment du plan d'expérience (@tbl-metadata_factor). Une attention particulière doit être accordée à la description des modalités.

```{r}
#| echo: false
#| warning: false
#| label: tbl-metadata_factor
#| tbl-cap: Description des modalités étudiées

knit_table(df=schema,entity_selected="moda")
```

### Les traitements expérimentaux

Les traitements expérimentaux (parfois appelés objet) sont toute modalité d'un facteur unique ou combinaison de modalités de deux ou plusieurs facteurs étudiés. Les traitements expérimentaux sont appliqués sur le terrain selon le plan d'expérience. Ils sont décrits spécifiquement (@tbl-metadata_trt).

::: callout-warning
Attention au terme générique *témoin*, dont la nature peut varier suivant les objectifs de l'expérience. Suivant les cas, il peut s'agir d'un témoin avec les pratiques du viticulteur, un témoin sans apport, et dans les essais de protection phytosanitaire on parle de témoin de vraisemblance ou de témoin non traité (ou TNT). Il est donc nécessaire de décrire précisément le traitement témoin pour éviter toute mauvaise interprétation des résultats.
:::

```{r}
#| echo: false
#| warning: false
#| label: tbl-metadata_trt
#| tbl-cap: Description des traitements expérimentaux

knit_table(df=schema,entity_selected="treatment")
```

## Le plan d'expérience

Le *plan d'expérience* est l'ensemble des règles et procédures par lesquelles les facteurs sont affectés aux unités expérimentales. Le *plan d'expérience* en lui-même peut être décrit par quelques métadonnées (@tbl-metadata_design).

```{r}
#| echo: false
#| warning: false
#| label: tbl-metadata_design
#| tbl-cap: Description du plan d'expérience

knit_table(df=schema,entity_selected="design")
```

::: callout-note
## Quelques cas particuliers d'expérimentations

-   Si le même protocole (mêmes traitements expérimentaux et un ensemble de mesures majoritairement commun) est mis en place dans plusieurs sites (parcelles, caves), il s'agit d'une seule et même expérimentation, dite en réseau.

-   Si le protocole varie selon les sites, en particulier dans la définition des traitements, il s'agit alors d'expérimentations différentes partageant un objectif commun, et regroupées généralement sous un même projet.

-   Les réseaux d'observations (ou observatoires) : dans le cadre d'un réseau d'observation, un seul (ou aucun) traitement expérimental est évalué, et en particulier il n'y a pas de traitement témoin ou contrôle. Un observatoire peut être considéré comme un cas particulier d'expérimentation, le standard proposé ici peut s'appliquer, mais l'analyse statistique des données nécessitera des techniques appropriées. Préciser la catégorie de facteur permet de définir la thématique de l'observatoire.
:::
