# Le contexte général

```{r load_utils}
#| echo: false
#| warning: false

source("utils.R")

```

## Le projet

Un projet (sous entendu "de recherche") est le cadre général dans lequel s'inscrivent des activités de recherche, dont en particulier une ou plusieurs expérimentations. Il fait généralement l'objet d'une ou plusieurs conventions avec les organismes de financement apportant un soutien financier.

Connaître le projet permet d'avoir une vision d'ensemble des activités conduites et de rechercher des documents ou compléments d'informations sur le contexte de l'étude. La connaissance des supports financiers peut aussi être importante pour définir le statut des données et leur vocation ou non à être ouvertes (qui peut être précisé dans le plan de gestion de données du projet).

Les métadonnées descriptives du projet sont proposées dans @tbl-metadata_project.

```{r}
#| echo: false
#| warning: false
#| label: tbl-metadata_project
#| tbl-cap: Métadonnées descriptives du projet

knit_table(df=schema,entity_selected="project")

```

## Les personnes

Il s'agit ici d'identifier les personnes impliquées dans la conduite de l'expérimentation. En particulier, il s'agira d'identifier une personne contact ayant une bonne connaissance de l'expérimentation pour pouvoir répondre et apporter éventuellement des informations complémentaires lors du partage et de la réutilisation des données. Un rôle est affectée à chaque personne (@tbl-metadata_person).

```{r}
#| echo: false
#| warning: false
#| label: tbl-metadata_person
#| tbl-cap: Métadonnées descriptives des personnes

knit_table(df=schema,entity_selected="person")

```

::: callout-important
## Données à caractère personnel

Attention, certaines données (noms, géolocalisation précise des parcelles) peuvent être des données à caractère personnel (DCP) et dans ce cas doivent respecter le Règlement Général sur la Protection des Données (RGPD). Un des principes du RGPD est de recueillir le consentement explicite et éclairé des personnes pour tout traitement des données à caractère personnel. En l'absence de ce consentement, il faudra **supprimer** ou **anonymiser** les DCP.
:::

## Les annotations

Les annotations sont des commentaires libres, qui permettent d'apporter des informations complémentaires synthétiques permettant de faciliter la compréhension et l'interprétation des données.

```{r}
#| echo: false
#| warning: false
#| label: tbl-metadata_annotations
#| tbl-cap: Métadonnées descriptives des annotations

knit_table(df=schema,entity_selected="annotation")

```
