```{r load_utils}
#| echo: false
#| warning: false

source("utils.R")

```

# Le contexte viticole

## L'exploitation agricole

Une *exploitation* est la structure ou l'entité juridique dont l'objectif est d'organiser la production sur la parcelle. Elle est caractérisée par une gestion unique et des moyens de production propres. 
Les métadonnées d'une exploitation agricole sont proposées dans le @tbl-metadata_estate ci-dessous.

```{r}
#| echo: false
#| warning: false
#| label: tbl-metadata_estate
#| tbl-cap: Métadonnées descriptives de l'exploitation
#| column: page

knit_table(df=schema,entity_selected="estate",caption="Métadonnées descriptives de l'exploitation")
```

## La parcelle expérimentale

Une *parcelle* ayant le même cépage, le même itinéraire technique (conduite et phytosanitaire), la même date de récolte. Les métadonnées d'une parcelle expérimentale sont proposées dans le @tbl-metadata_plot ci-dessous.

```{r}
#| echo: false
#| warning: false
#| label: tbl-metadata_plot
#| tbl-cap: Métadonnées descriptives de la parcelle expérimentale
#| column: page

knit_table(df=schema,entity_selected="field",caption="Métadonnées descriptives de la parcelle expérimentale")
```

## Le sol

Le *sol* est le substrat sur lequel se développent les plantes. Avoir quelques éléments sur le sol est généralement pertinent pour mieux appréhender le contexte de production. Les métadonnées liées au sol sont proposées dans le @tbl-metadata_soil ci-dessous. Les analyses de sol peuvent être fournies en document complémentaire.

```{r}
#| echo: false
#| warning: false
#| label: tbl-metadata_soil
#| tbl-cap: Métadonnées descriptives du sol de la parcelle
#| column: page
knit_table(df=schema,entity_selected="soil")
```

## L'itinéraire technique

L'*itinéraire technique* est “la combinaison logique et ordonnée des techniques mises en œuvre sur une parcelle en vue d'obtenir une production” (Sebillotte, 1974, 1978).
Tout comme le sol, la connaissance de l'itinéraire technique est utile pour mieux comprendre les résultats. Les métadonnées liées à l'itinéraire technique sont proposées dans le @tbl-metadata_itk ci-dessous. L'itinéraire technique pouvant toutefois évoluer au cours d'un essai suivi sur plusieurs années, il est possible de lui donner un millésime de début et un de fin.

Les données complètes de traçabilité de l'itinéraire technique (dates des interventions, matériel, produits utilisées...) peuvent être fournies en fichier(s) complémentaire(s), de préférence en utilisant les standards existants comme celui proposé par AgroEDI (format [DAPLOS](https://agroedieurope.fr/workgroup/tracabilite-des-productions-vegetales/fiche-parcellaire-grandes-cultures-message-edifact-daplos/) ou [e-DAPLOS](https://agroedieurope.fr/workgroup/tracabilite-des-productions-vegetales/fiche-parcellaire-edaplos/)). Cela peut aussi être plus simplement une exportation pdf issu d'un logiciel de traçabilité comme MesParcelles.

```{r}
#| echo: false
#| warning: false
#| label: tbl-metadata_itk
#| tbl-cap: Métadonnées descriptives de l'itinéraire technique sur la parcelle
#| column: page
knit_table(df=schema,entity_selected="itk")
```
